【裁判字號】    99,易,802
【裁判日期】    991130
【裁判案由】    竊盜
【裁判全文】
臺灣嘉義地方法院刑事判決               99年度易字第802號
公  訴  人  臺灣嘉義地方法院檢察署檢察官
被      告  林添記
上列被告因竊盜案件，經檢察官提起公訴（98年度偵字第8185
號），被告於本院行準備程序時就被訴事實為有罪之陳述，經本
院裁定行簡式審判程序，判決如下：
    主  文
林添記共同犯攜帶兇器、毀壞門扇竊盜未遂罪，處有期徒刑伍月
，如易科罰金，以新臺幣壹仟元折算壹日。扣案之手套壹雙、小
手電筒壹支，均沒收。
    犯 罪 事 實
一、林添記與蔡國賓（在逃）共同意圖為自己不法之所有，於民
    國99年10月17日凌晨1時30分許，由蔡國賓持其所有對人之
    生命、身體構成威脅，客觀上可供作為兇器使用長約25公分
    之鐵剪刀1把，毀壞陳新立所有坐落嘉義縣朴子市○○路130
    之7號平日無人居住之房屋之鐵捲門後（毀損部分未據告訴
    ），等候約20分鐘而確認屋內無人時，再搖晃手電筒燈光，
    招呼坐在蔡國賓所有之1420-ＬＵ號自小客車內擔任把風之
    林添記，一起進入屋內，共同竊取金錢及其他財物，林添記
    直上3樓，而蔡國賓則進入2樓，分頭翻箱倒櫃，均尚未尋獲
    金錢及其他財物時，即為巡邏員警發覺當場逮捕林添記，並
    扣得其所有供犯罪所用之手套1雙、小手電筒1支，蔡國賓則
    趁機逃逸，致其行竊之目的未能得逞。
二、案經嘉義縣警察局朴子分局報告臺灣嘉義地方法院檢察署檢
    察官偵查起訴。
    理  由
一、本件被告所涉犯者為刑法第321條第2項、第1項第2款、第3
    款之罪，非死刑、無期徒刑、最輕本刑為3年以上有期徒刑
    之罪或高等法院管轄第一審案件。本院行準備程序時，被告
    就被訴事實為有罪之陳述，經告知簡式審判程序之旨，並聽
    取檢察官及被告之意見後，本院爰依刑事訴訟法第273條之1
    第1項裁定行簡式審判程序。故本件簡式審判程序之證據調
    查，依刑事訴訟法第273條之2規定，不受同法第159條第1項
    、第161條之2、第161條之3、第163條之1及第164條至第170
    條規定之限制，合先敘明。
二、上揭事實，業據被告林添記迭於警詢、偵查及本院審理中坦
    承不諱，核與被害人陳新立於本院證訴之情節相符，並有被
    毀損後之鐵捲門及經翻箱倒櫃後之屋內照片、共同被告蔡國
    賓所駕駛之1420-ＬＵ號自小客車照片附卷可稽，復有行竊
    工具手套1雙、小手電筒1支扣案可資佐證，被告犯行洵堪認
    定。
三、按刑法第321條第1項第3款所定之兇器，其種類並無限制，
    凡客觀上足對人之生命、身體、安全構成威脅，具有危險性
    之兇器均屬之；且祇須行竊時攜帶此種具有危險性之兇器為
    已足，並不以攜帶之初有行兇之意圖為必要（最高法院79年
    台上字第5253號判例參照）。本件被告行竊時所攜帶使用之
    鐵剪刀1把，該鐵剪刀長約25公分，係金屬材質，且可用以
    破壞鐵捲門，客觀上自足對人之生命、身體構成威脅，具有
    危險性，而屬兇器無疑，是核被告所為，係犯刑法第321條
    第2項、第1項第2、3款攜帶兇器毀壞門扇之加重竊盜未遂罪
    ，其與蔡國賓對於犯罪之實施，有犯意聯絡及行為分擔，均
    為共同正犯，又其已著手犯罪之實行，尚未取得財物即被發
    現，係屬未遂，依既遂犯刑減輕之，爰依被告之供述及卷附
    其前案紀錄表等，審酌被告為國中畢業之智識程度，原從事
    製茶工作，單親家庭，需扶養2子女，素行資料，正值壯年
    ，非無謀生能力，竟犯本件犯行，及其犯後自警詢迄至本院
    審理中均坦承犯行，且已賠償被害人修護鐵捲門之損失，態
    度尚稱良好，被害人於警詢中表示不要告訴（見警卷第10頁
    筆錄）等一切情狀，量處如主文所示之刑，並諭知易科罰金
    之折算標準。
四、扣案之手套1雙、小手電筒1支為被告所有供犯罪所用之物，
    業據其供承在卷，應依刑法第38條第1項第2款宣告沒收之。
    又鐵剪刀雖係行竊所用，但未扣案且非違禁物，為免執行困
    難，不予宣告沒收。
五、檢察官雖以被告有竊盜犯罪習慣，僅藉刑之執行實不足以根
    絕其惡習，請求依竊盜犯贓物犯保安處分條例第3條第1項、
    刑法第90條第1項等規定併予諭知應於刑之執行前令入勞動
    場所強制工作等語，惟按18歲以上之竊盜犯、贓物犯，有犯
    罪之習慣，且宣告之應執行之刑達1年以上者，得於刑之執
    行前，令入勞動場所強制工作，竊盜犯贓物犯保安處分條例
    第2條第4項、第3條第1項定有明文。故竊盜犯及與竊盜案件
    有關之贓物犯，其保安處分之宣告及執行，係刑法第90條關
    於保安處分規定之特別法，自應優先適用，此觀同條例第1
    條之規定自明（最高法院97年度臺非字第222號判決參照）
    。是18歲以上之竊盜犯，有犯罪之習慣，且宣告之應執行之
    刑達1年以上者，得於刑之執行前，優先依竊盜犯贓物犯保
    安處分條例之相關規定，令入勞動場所強制工作。查被告所
    犯上開竊盜犯行，經本院量處有期徒刑7月，已如前述，是
    本件被告所處之刑未達1年之有期徒刑，業與前揭竊盜犯贓
    物犯保安處分條例所規定令入勞動場所強制工作之要件不符
    。另按保安處分中之強制工作，旨在對嚴重職業性犯罪及欠
    缺正確工作觀念或無正常工作因而犯罪者，強制其從事勞動
    ，學習一技之長及正確之謀生觀念，使其日後重返社會，能
    適應社會生活。保安處分之措施亦含社會隔離、拘束身體自
    由之性質，其限制人民之權利，實與刑罰同，本諸法治國家
    保障人權之原理及刑法之保護作用，其法律規定之內容，應
    受比例原則之規範，使保安處分之宣告，與行為人所為行為
    之嚴重性、行為人所表現之危險性，及對於行為人未來行為
    之期待性相當。刑法第90條及竊盜犯贓物犯保安處分條例第
    3 條第1項關於強制工作之規定，均係本於上開意旨制定，
    而由法院視個案中行為人之危險性格，依職權決定應否交付
    強制工作，以達保安處分之特別預防之目的（司法院大法官
    會議釋字第471號解釋意旨、最高法院96年度臺上字第338號
    判決參照）。查被告於90年間雖有1次贓物犯行，經台灣南
    投地方法院判處拘役40日，緩刑2年確定，然緩刑期滿，而
    緩行之宣告未經撤銷，依刑法第76條規定，其刑之宣告失其
    效力，本次犯竊盜罪，惟審酌其本次犯罪行為之嚴重性、未
    竊得任何財物及被告有正當工作，依比例原則，綜合其所表
    現之危險性以觀，本院因認宣告如主文所示之刑，給予適當
    處罰已足，況改正被告竊盜犯行之有效方法，在於提供適當
    之更生保護、就業機會及社會扶助等，並非僅有執行強制工
    作之保安處分一途，對強制工作處分之諭知自應從嚴認定。
    本院綜合上情，認並無藉由保安處分之強制工作方式以達教
    化與治療目的之必要，爰不為令入勞動場所強制工作之諭知
    ，併此敘明。
據上論斷，應依刑事訴訟法第273條之1第1項、第299條第1項前
段，刑法第28條、第321條第2項、第1項第2款、第3款、第25條
第2項、第41條第1 項前段、第38條第1項第2款判決如主文。
本案經檢察官陳昭廷到庭執行職務。
中    華    民    國    99    年    11    月    30    日
                  刑事第二庭  法  官     沈福財
以上正本證明與原本無異。
如不服本判決應於收受判決後10日內向本院提出上訴書狀，並應
敘述具體理由；其未敘述上訴理由者，應於上訴期間屆滿後20日
內向本院補提理由書（均須按他造當事人之人數附繕本）「切勿
逕送上級法院」。告訴人或被害人如對於本判決不服者，應具備
理由請求檢察官上訴，其上訴期間之計算係以檢察官收受判決正
本之日期為準。
中    華    民    國    99    年    11    月    30    日
                              書記官     林美足
附錄所犯法條：
中華民國刑法第321條
犯竊盜罪而有左列情形之一者，處 6 月以上、 5 年以下有期徒
刑：
一、於夜間侵入住宅或有人居住之建築物、船艦或隱匿其內而犯
    之者。
二、毀越門扇、牆垣或其他安全設備而犯之者。
三、攜帶兇器而犯之者。
四、結夥三人以上而犯之者。
五、乘火災、水災或其他災害之際而犯之者。
六、在車站或埠頭而犯之者。
前項之未遂犯罰之。

司法院資訊處製作；財團法人民間司法改革基金會備份。
